臺灣臺北地方法院刑事判決　　　　　　　 96年度易緝字第6號
公　訴　人　臺灣臺北地方法院檢察署檢察官
被　　　告　乙○○
上列被告因詐欺案件，經檢察官提起公訴（94年度偵緝字第2134
號）及移送併辦 (臺灣桃園地方法院檢察署95年度偵字第2671號
)，本院判決如下：
    主  文
乙○○幫助共同連續意圖為自己不法之所有，以詐術使人將本人
之物交付，累犯，處有期徒刑伍月，如易科罰金，以銀元佰元
即新臺幣玖佰元折算壹日。
    事  實
乙○○可預見將自己之銀行帳戶存摺、金融卡及密碼提供他人，
恐被利用作為人頭帳戶，供被詐欺之被害人匯款之用，竟仍基於
幫助他人詐欺取財之未必故意，於民國94年4月間某日，在桃園
縣南崁交流道附近，將其所有之臺北國際商業銀行仁愛分行第
0000000000000號帳戶及合作金庫銀行南桃園分行第00000000000
00號存摺、金融卡及密碼，各以新臺幣 (下同)3,000 元及1,500
元之價格，出售並交付與不詳姓名、年籍之成年男子「林先生」
、「阿樂」所屬詐欺集團。該詐欺集團取得上開存摺等物後，基
於意圖為自己不法之所有之概括犯意連絡，先於同年5月8日下午
4時許，由與該詐欺集團有犯意聯絡之某不詳姓名成年女子，以
電話向丁○○○誆稱其中國信託商業銀行提款卡刷卡消費迄未繳
款，經丁○○○依指示向自稱「林先生」之男子聯絡後，「林先
生」向其詐稱需至提款機作查詢，丁○○○因不諳提款機之操作
而陷於錯誤，即至臺北縣之第一商業銀行長泰分行提款機，依指
示匯款2萬4,513元至乙○○上開出售之合作金庫銀行帳戶內，並
遭提領一空，丁○○○方知受騙。復於同年5月12日下午7時許，
由自稱「林建州」之男子，以電話向丙○○佯稱：其臺灣銀行信
用卡遭盜刷，需至提款機更新密碼，丙○○亦不諳提款機之操作
而陷於錯誤，即至臺中縣太平市○○路○段27號宜欣郵局之提款
機，依指示接續各匯款9萬9,983元、4,335元、1,500元，共10萬
5,818元至上開乙○○所出售之臺北國際商業銀行仁愛分行帳戶
中，旋遭提領殆盡，丙○○始知上當。
    理  由
一、證人丁○○○、丙○○於警詢所為之證詞，雖屬被告以外之
    人於審判外所為之陳述，然當事人於言詞辯論終結前均未爭
    執其證據能力，本院審酌該言詞陳述作成時之情況並無不當
    之處，適為本案之證據，依刑事訴訟法第159條之5第2項規
    定，得為證據。證人丙○○於偵查中向檢察官所為之陳述，
    經依法具結在卷，亦無顯不可信之情況，且被告於審理中未
    聲請傳喚，顯然放棄反對詰問權之行使，依同法第159條之
    1第2項，亦得為證據。至其餘資以認定被告犯罪事實之非供
    述證據 (詳後述)，亦查無違反法定程序取得之情形，依同
    法第158條之4反面規定，洵具證據能力，合先敘明。
二、訊據被告乙○○固坦承有於94年4月間某日將其臺北國際商
    業銀行仁愛分行第0000000000000號帳戶、合作金庫商業銀
    行南桃園分行第0000000000000號帳戶之存摺、金融卡及密
    碼各以3,000元、1,500元代價出售他人，惟矢口否認有何幫
    助詐欺之犯行，辯稱：當時購買帳戶之人是表示要作為追債
    之用，伊不知係供詐欺之用云云。經查：
  (一)丁○○○、丙○○分別於94年5月8日下午4時許、同月12日
    下午7時許，遭人詐騙各匯款2萬4,513元、10萬5,818元至被
    告上開合作金庫銀行南桃園分行、臺北國際商業銀行仁愛分
    行帳戶等事實，業據證人即被害人丁○○○、丙○○分別於
    警詢、檢察官偵訊中指證綦詳，有各該筆錄在卷可參，並有
    (1)合作金庫南桃園分行函覆之被告開戶資料及往來明細、(2)
    自動付款交易明細表、(3)臺北國際商業銀行仁愛分行函覆之
    被告基本開戶資料、歷史明細檔查詢單、(4)臺北國際商業銀
    行仁愛分行函暨檢送之自動提款機轉入交易明細表、(5)寶華
    商業銀行函、(6)聯邦商業銀行文心分行函暨檢送之客戶開戶
    資料等附卷足稽。
  (二)按於金融機構開設帳戶，請領存摺及提款卡，係針對個人身
    分之社會信用而予以資金流通，具有強烈之屬人性格，而金
    融帳戶作為個人理財之工具，申請開設並無任何特殊之限制
    ，一般民眾皆得以存入最低開戶金額之方式申請取得，且同
    一人均得在不同之金融機構申請數個存款帳戶使用，此乃眾
    所週知之事實。故一旦有人刻意收集他人帳戶使用，依一般
    常識，極易判斷係隱身幕後之人基於使用他人帳戶，規避存
    提款不易遭偵查機關循線追查之考慮而為，自可產生與不法
    犯罪目的相關之合理懷疑。且日常生活中，不法之徒利用人
    頭帳戶進行之不法行為，最常見者不外詐騙他人錢財，此經
    傳播媒體多所報導，政府機關亦廣為宣導，一般稍具知識之
    人，對此情形絕難諉以不知。而存摺、提款卡、密碼均係與
    個人隱私有密切關係之重要物件，一般人若非基於特殊目的
    或情誼，斷無任意交由他人保管或使用之理。被告係智慮正
    常之成年人，於偵查中亦坦承知悉金融帳戶不能出售 (詳甲○94年度偵緝字第2314號卷第18頁)，其對將己有之存摺、
    提款卡、密碼交付他人，極可能遭詐欺者用作詐取財物之工
    具，衡情應有所預見，猶將之交付他人使用，顯有容認犯罪
    事實發生之本意，亦堪認定。其辯稱不知出售之帳戶會遭人
    作為詐欺之用云云，顯係事後卸責之詞，要無可採。
  (三)本案事證已臻明確，被告犯行堪以認定，應予依法論科。
三、被告行為後，刑法業於94年2月2日修正公布，95年7月1日起
    施行。按行為後法律有變更者，適用行為時之法律，但行為
    後之法律有利於行為人者，適用最有利於行為人之法律，修
    正後刑法第2條第1項定有明文。此條規定係規範行為後法律
    變更所生新舊法律比較適用之準據法，本身尚無新舊法比較
    之問題，於新法施行後，應一律適用新法第2條第1項之規定
    ，為「從舊從輕」之比較。而本次法律變更，比較時應就罪
    刑有關之共犯、未遂犯、想像競合犯、牽連犯、連續犯、結
    合犯，以及累犯加重、自首減輕暨其他法定加減原因（如身
    分加減）與加減例等一切情形，綜其全部罪刑之結果而為比
    較（最高法院95年5月23日95年度第8次刑事庭會議決議參照
    ）。經查：
  (一)法定刑罰金部分，依修正後刑法第33條第5款之規定，最低
    額為新臺幣1,000元，惟依被告行為時之罰金罰鍰提高標準
    條例第1條前段、修正前刑法第33條第5款規定，罰金之最低
    額僅新臺幣3元。比較修正前、後之刑罰法律，適用修正後
    之規定，對被告顯未有利。
  (二)就幫助犯規定，刑法第30條僅就文字修正及概念釐清，法律
    效果並無修正。故依新、舊法，被告均成立幫助犯，且均得
    按正犯之刑減輕之，新法亦無較有利於被告。
  (三)就共犯規定，刑法第28條雖將「實施」修正為「實行」，惟
    參照修正理由之說明，本案被告所幫助之詐欺集團成員間之
    犯罪行為，依新、舊法，均成立共同正犯，新法並無較有利
    於被告。
  (四)修正後刑法業已刪除第56條連續犯之規定。是於新法修正施
    行後，行為人之數犯罪行為，即須分論併罰。此刪除雖非犯
    罪構成要件之變更，但顯已影響行為人刑罰之法律效果，自
    屬法律有變更，比較新、舊法結果，適用被告行為時法律即
    依舊法，對被告所幫助之詐欺集團論以連續犯，對被告並無
    不利。
  (五)修正前刑法第47條第1項係規定：受徒刑之執行完畢，或一
    部之執行而赦免後，五年以內再犯有期徒刑以上之罪者，為
    累犯，加重本刑至二分之一。修正後則規定：受徒刑之執行
    完畢，或一部之執行而赦免後，五年以內故意再犯有期徒刑
    以上之罪者，為累犯，加重本刑至二分之一。本件，被告係
    於5年以內再故意犯本件有期徒刑以上之罪，不論依修正前
    之刑法第47條，或修正後之刑法第47條第1項之規定，均構
    成累犯，新法對被告亦無較有利之情形。
  (六)關於易科罰金之折算標準，依被告行為時之刑法第41條第1
    項、罰金罰鍰提高標準條例第2條規定，係以銀元100元、20
    0元或300元，即新臺幣300元、600元或900元折算1日；依修
    正後刑法第41條第1項，則係以新臺幣1,000元、2,000元或
    3,000元折算1日，經比較新、舊法，新法對被告亦非有利。
  (七)綜上法律修正前、後之整體比較，揆諸前揭最高法院決議及
    修正後刑法第2條第1項之「從舊從輕」原則，適用94年2月2
    日修正後之刑罰法律，對被告並未有利，自應適用修正前刑
    法及罰金罰鍰提高標準條例等相關規定。
四、核被告所為，係犯修正前刑法第30條第1項、第339條第1項
    幫助詐欺取財罪。被告係基於幫助不詳姓名、年籍之成年人
    詐欺取財之未必故意，而為本件交付存摺、提款卡、密碼之
    行為，為幫助犯，爰依修正前刑法第30條第2項之規定，減
    輕其刑。被告所幫助之詐騙集團成員間，就所為詐欺犯行，
    均有犯意聯絡及行為分擔，係共同正犯。該詐欺集團先後2
    次犯行，時間緊接，所犯係構成要件相同之罪名，應依修正
    前刑法第56條連續犯規定論以一罪。起訴書犯罪事實欄雖未
    就被害人丁○○○遭詐欺 (即臺灣桃園地方法院檢察署95
    年度偵字第2671號移送併辦)部分敘明，惟該部分與已敘明
    部分，屬同一幫助連續詐欺犯行，自係起訴效力所及，本院
    應併予審理。再被告前於92年間，因詐欺等案件，經臺灣高
    雄地方法院判處有期徒刑5年確定，甫於93年11月28日縮刑
    期滿執行完畢，有臺灣高等法院被告前案紀錄表在卷可按，
    其於有期徒刑執行完畢後，5年內再犯本件有期徒刑以上之
    罪，為累犯，應依修正前刑法第47條之規定，加重其刑，並
    依法先加後減之。爰審酌被告交付帳戶、金融卡等物，助長
    詐欺犯罪，且犯後飾詞卸責，毫無悔意，及被告之犯罪動機
    、目的、手段等一切情狀，量處如主文所示之刑，並諭知易
    科罰金之折算標準。
據上論斷，應依刑事訴訟法第299條第1項前段，刑法第2條第1項
前段、第339條第1項，(修正前)第30條第1項前段、第2項、第41
條第1項，罰金罰鍰提高標準條例第1條前段、(修正前)第2條，
現行法規所定貨幣單位折算新臺幣條例第2條，判決如主文。
本案經檢察官黃美嘉到庭執行職務
中　　華　　民　　國　　96　　年　　1 　　月　　29　　日
                      臺灣臺北地方法院刑事第14庭
                          審判長法　官　宋松璟
                                法  官  劉煌基
                                法  官  李家慧
以上正本證明與原本無異。
如不服本判決，應於判決送達後10日內，向本院提出上訴狀。
　　　　　　　　　　　　　　　　書記官　謝韻華
中　　華　　民　　國　　96　　年　　1 　　月　　29　　日
附錄本案論罪科刑法條
 中華民國刑法第339條
（普通詐欺罪）
意圖為自己或第三人不法之所有，以詐術使人將本人或第三人之
物交付者，處5年以下有期徒刑、拘役或科或併科1千元以下罰金
。
以前項方法得財產上不法之利益或使第三人得之者，亦同。
前二項之未遂犯罰之。
